【裁判字號】    90,訴,1350
【裁判日期】    900711
【裁判案由】    債務人異議之訴
【裁判全文】
臺灣臺中地方法院民事判決  九十年度訴字第一三五○號
    原      告  甲○○
    被      告  乙○○
右當事人間債務人異議之訴事件，本院判決如左：
    主      文
原告之訴駁回。
訴訟費用由原告負擔。
    事      實
甲、原告方面：
一、聲明：台灣台中地方法院九十年度民執八字第三二五八號強制執行事件所為之強
    制執行程序應予撤銷。
二、陳述：
  (一)按執行名義成立後，如有消滅或妨礙債權人請求之事由發生，債務人得於強制執
    行程序終結前，向執行法院對債權人提起異議之訴。本件被告於民國（下同）九
    十年二月九日執鈞院本票裁定向鈞院民事執行處聲請強制執行，經鈞院以九十年
    度民執八字第三二五八號受理在案。經查，被告聲請強制執行之債權金額為新台
    幣（下同）一百零七萬零五百四十五元；又查，被告前曾向原告借款一百萬元，
    已屆清償期未還，原告遂於九十年四月二十六日以存證信函通知被告，主張將該
    一百萬元抵銷被告對原告之債權，其餘不足部分之七萬零五百四十五元則由被告
    寄發同面額，發票日為九十年四月二十七日，票號為NYA0000000之支票一紙與被
    告，則被告對原告之債權已因原告之清償及抵銷而消滅，被告未向鈞院撤回強制
    執行程序，原告自得依前揭規定提起本訴。
  (二)被告向原告借款之事實如下：
  1.八十七年五月四日被告向原告借款，原告當日交付發票人為林永富，付款銀行為
    台中區中小企業銀行難陽分行、帳號一三三八二、票號 LVYTA0000000號
    支票，面額五十萬元，由被告存入其銀行帳戶內兌現。
  2.原告復於八十七年七月二十二日從原告設於上海商業銀行豐原分行兌領現金五十
    一萬元，支付五十萬元與被告。
三、證據：提出存證信函影本一份、原告用以清償積欠被告七萬零五百四十五元之支
    票影本一份、原告於八十七年五月四日交付被告之支票影本一份、原告自銀行提
    存五十一萬元之存摺提存紀錄影本一份，並聲請傳訊證人陳淑卿及王立文。
乙、被告方面：
一、聲明：如主文第一項所示。
二、陳述：
  (一)原告提起本件債務人異議之訴，無非主張被告前向伊借款一百萬元，已屆清償期
    未清償，並以九十年四月二十六日以存證信函檢附面額為七萬零五百四十五元之
    支票一紙，主張債權抵銷一百萬原等等，並謂被告對原告之債權已因清償及抵銷
    而消滅，被告應撤回強制執行程序云云。惟查，原告所述與事實不符，原告所積
    欠被告之一百零七萬零五百四十五元，迄今尚未清償，被告乃於九十年五月二十
    四日以存證信函將此情函覆原告。
  (二)原告雖主張曾於八十七年五月四日及七月二十二日借貸共一百萬元予被告，惟查
    ：
  1.兩造間之本票債權不存在事件，依鈞院八十九年豐簡字第五五八號判決確定，原
    告尚積欠被告一百零七萬零五百四十五元無誤。
  2.被告確實有收到被告分別於八十七年五月四日及同年七月二十二日所交付之發票
    人為林永富，付款銀行為台中區中小企業銀行難陽分行、帳號一三三八二、票號
     LVYTA0000000號支票，面額五十萬元以及現金五十萬元，然而此均係原
    告用以清償之前積欠被告之債務，被告未曾於該時向原告借款一百萬元。
  3.原告一方面於豐原簡易庭之訴訟審理中主張該發票日期為八十七年五月四日之支
    票係為清償被告借款五十萬元而支付；即於八十七年七月二十二日交付五十萬元
    之現金亦係清償積欠被告之借款而為。詎如今竟翻異前詞而將前揭用以清償借款
    之資金額稱係被告向原告借款之資金，並發函與被告主張債權抵銷云云，其前後
    說詞顯有矛盾而不能自圓其說之處。
  (三)綜據前述，原告之請求並無理由，請求駁回之。
三、證據：提出保證書影本一件為證。
丙、本院依職權調閱九十年度執字第三二五八號給付票款事件執行卷宗及本院豐原簡
    易庭八十九年豐簡字第五五八號卷宗。
    理      由
一、本件原告起訴主張：被告執鈞院本票裁定於九十年二月九日向鈞院民事執行處聲
    請就原告之財產於一百零七萬零五百四十五元之範圍內為強制執行，經鈞院以九
    十年度民執八字第三二五八號受理在案。原告雖有積欠被告債務，惟已於九十年
    四月二十六日以存證信函通知被告，主張以原告之前借貸與被告之一百萬元進行
    抵銷，其餘不足部分之七萬零五百四十五元則由被告寄發同面額而發票日為九十
    年四月二十七日之支票一紙與被告，被告對原告之債權已因原告於被告聲請強制
    執行程序之後之抵銷及清償而消滅，爰依強制執行法第十四條第一項之規定，提
    起債務人異議之訴，請求鈞院撤銷鈞院九十年度執字第三二五八號強制執行程序
    等語。被告則以：未曾向原告借款一百萬元，的確於八十七年五月四日及同年七
    月二十二日收受原告所交付之五十萬元支票以及五十萬元現金，然而該二筆款項
    乃原告清償其積欠被告之其他債務，非如原告所述係給付借款之資金，原告持以
    與被告對原告之債權進行抵銷殊無理由等語資為抗辯。
二、原告主張於八十七年五月四日及同年七月二十二日分別交付被告五十萬元支票及
    五十萬元之現金等情，業據提出支票影本及原告存摺提存紀錄影本各一份為證，
    並為被告所不否認，堪信為真實。又被告已於九十年二月九日向本院民事執行處
    聲請對原告之財產於一百零七萬零五百四十五元之範圍內為強制執行等情，業經
    本院依職權調閱本院九十年度執字第三二五八號卷宗核閱屬實，亦堪信為真實。
    本件原告主張已於九十年四月二十七日以被告前欠原告之債務一百萬元與被告對
    原告之一百零七萬零五百四十五元之債權為抵銷之意思表示，並已以支票作為其
    餘七萬零五百四十五元之清償等語，被告對於該七萬零五百四十五元之清償固無
    爭執，惟抗辯其並未於原告所述之時間向原告借貸一百萬元，其於八十七年五月
    四日及七月二十二日收受之一百萬元實係原告用以清償之前積欠被告之他筆借款
    等語。從而，本件爭點厥為原告據以主張與被告對原告之債權進行抵銷之借款債
    權是否存在？
三、按當事人主張有利於己之事實者，就其事實有舉證之責任。但法律別有規定，或
    依其情形顯失公平者，不在此限，民事訴訟法第二百七十七條定有明文。本件原
    告主張被告積欠原告一百萬元之借款，固據提出原告於八十七年五月四日交付被
    告之支票影本一份、原告自銀行提存五十一萬元之存摺提存紀錄影本一份為證，
    然交付金錢之原因關係不一而足，或為給付貨款、會款，或為清償借款等等，兩
    造間就交付金錢之原因關係既有所爭執，則依前開明，原告即有就該交付金錢之
    原因關係為借貸一事舉證以實其說之必要，經查：原告就兩造間有借貸合意一事
    並無任何字據或單據足資證明，僅以證人王立文及陳淑卿之證詞為證據方法，惟
    證人王立文於九十年六月二十七日到庭證稱：八十七年五月四日有以計程車載原
    告到被告住所交付五十萬元之支票，原告說是因為被告要付房屋貸款，所以要拿
    錢給被告，伊認為是原告要界錢給被告等語、證人陳淑卿則於同日到庭證稱：八
    十七年七月下旬住在被告家中時，曾聽聞被告說原告有拿五十萬元給被告，但不
    知道原告因何要拿錢給被告，原告拿錢給被告時伊並不在場等語；從而，該證人
    王立文僅能證明原告曾交付五十萬元之支票與被告，其餘純屬個人之臆測，至為
    顯然；證人陳淑卿之證言則僅得證明其聽聞被告說原告曾交付五十萬元之現金與
    被告，尚不足以證明原告金錢之交付係因被告向其借款之故；又證人王立文雖證
    稱被告到伊車上向原告拿錢時，有說三個月要還錢給原告等語，惟被告否認曾經
    到證人王立文之車上向原告拿取五十萬元之支票，而本院詢問原告是否曾與被告
    約定何時還款？原告答以被告說兩三個月要還，然而原告復陳稱當初是為了要與
    被告同住，所以答應為被告繳交房屋貸款，後來僅住了一個月就被趕出去，果原
    告係為了與被告共居一屋，則將錢交付被告時，自不會約定何時應償還該筆金錢
    ，原告之說法已無法自圓其說，則證人此部分之陳述亦無足採。又原告主張當初
    將錢交付予被告時，係被告表示如原告出錢為其繳納房屋貸款，將同意讓原告進
    住被告所購之房屋內，當時被告有稱「如果不讓原告進住該屋，就當作是被告向
    原告借貸的」等語，惟被告就此亦否認之，原告亦無法就此舉證，即便被告於受
    領金錢時曾為如此之表示，惟此亦難推斷兩造伺候確實有將該筆資金之交付轉換
    為借貸之法律關係。此外，原告復無法再舉證說明兩造間就系爭支票及五十萬元
    現金之交付係基於借貸關係而為，遑論該債權已否屆清償期而得用以與被告對原
    告之債權進行抵銷。從而，原告主張其對被告之債務已因抵銷及清償之故而全部
    歸於消滅等情，礙難採信。
四、綜上所述，原告既無法證明本件被告據以進行強制執行之票據債權已因清償及抵
    銷而歸於消滅，其請求本院撤銷系爭強制執行程序云云，為無理由，應予駁回。
五、據上論結：原告之訴為無理由，依民事訴訟法第七十八條，判決如主文。
中      華      民      國    九十      年      七      月    十一      日
                                        臺灣臺中地方法院民事第四庭
~B法      官  林學晴
右為正本係照原本作成
附記一如不服本判決，應於判決送達後二十日內，向本院提出上訴狀。
附記二如對本判決上訴，須於判決送達後二十日內，向本院提出上訴狀，同時表明上
訴理由；如已於本判決宣示後送達前提起上訴者，應於判決送達後十日內補具上訴理
由。
      華      民      國    九十      年      七      月      十一      日
~B法院書記官  蔡永興


司法院資訊處製作；財團法人民間司法改革基金會備份。
